【裁判字號】    97,易,2933
【裁判日期】    971124
【裁判案由】    毒品危害防制條例
【裁判全文】
臺灣臺北地方法院刑事判決              97年度易字第2933號
公  訴  人  臺灣臺北地方法院檢察署檢察官
被      告  甲○○
上列被告因違反毒品危害防制條例案件，經檢察官提起公訴（97
年度毒偵字第2743號），本院判決如下：
    主  文
甲○○施用第二級毒品，累犯，處有期徒刑柒月，扣案之第二級
毒品甲基安非他命壹小包（含袋之毛重○．五四四○公克、淨重
○．三四四○公克、驗餘淨重○．三四三七公克）沒收銷燬。
    事  實
一、甲○○前於民國89年間，因毒品危害防制條例案件，經裁定
    執行觀察、勒戒，認無繼續施用傾向而於90年3 月28日釋放
    執行完畢，嗣經臺灣臺北地方法院檢察署檢察官於90年4 月
    2 日以90年度毒偵緝字第113 號為不起訴處分確定。又於93
    年間，因傷害案件，經臺灣士林地方法院以92年度士簡字第
    1527號判決判處有期徒刑6 月，嗣並確定；復因毀損案件，
    經臺灣士林地方法院以93年度士簡字第942 號判決判處有期
    徒刑4 月，嗣並確定。另於93年間，因毒品危害防制條例案
    件（施用毒品），經本院於93年7 月30日以93年度簡字第14
    90號判決判處有期徒刑5 月，同年8 月23日確定。前開有期
    徒刑6 月、4 月、5 月等罪刑，經裁定定應執行有期徒刑1
    年2 月，94年2 月9 日入監執行，刑期起算，95年4 月1 日
    縮短刑期執行完畢。此外，甲○○於97年間，又因毒品危害
    防制條例案件（施用毒品），經本院以97年度簡字第3030號
    判決判處有期徒刑6 月，嗣並確定，尚未執行完畢。
二、詎甲○○猶不知自我檢束，其於93年間，因前開施用毒品案
    件，經本院於93年7 月30日以93年度簡字第1490號判決有罪
    後之5 年內，基於施用第二級毒品甲基安非他命之犯意，於
    97年8 月5 日當日之不詳時間，在臺北縣板橋市○○路之友
    人住處內，以未扣案之吸食器施用甲基安非他命1 次。嗣經
    警於97年8 月7 日14時許，在臺北市○○區○○路95巷20號
    2 樓住處為警查獲，並扣得其所有之甲基安非他命1 小包（
    含袋之毛重0.54400 公克、淨重0.3440公克、驗餘淨重0.34
    37公克）及與本案無涉之玻璃球1 個。
三、案經臺北縣政府警察局板橋分局報告臺灣臺北地方法院檢察
    署檢察官偵查起訴。
    理  由
一、前開事實，已據被告甲○○於本院審理時坦承不諱，而被告
    於97年8 月7 日14時許，經警查獲後採集之尿液經送鑑定，
    確呈甲基安非他命陽性反應，有台灣檢驗科技股份有限公司
    97年9 月1 日之濫用藥物檢驗報告在卷可稽（見偵卷第52頁
    ），而扣案之透明結晶1 小包，經送鑑定確有甲基安非他命
    成分，含袋之毛重0.54400 公克、淨重0.3440公克、驗餘淨
    重0.3437公克，有台北縣政府警察局板橋分局毒品初步鑑驗
    報告單、交通部民用航空局航空醫務中心97年8 月20日航藥
    鑑字第0974188 號毒品鑑定書在卷可考，足見被告前開自白
    與事實相符，應可採信。本件事證明確，被告前開犯行，堪
    以認定。
二、按92年7 月9 日新修正之毒品危害防制條例刪除二犯及三犯
    之規定，一改修法前繁雜之處遇程序，僅將施用毒品者簡化
    區分為初犯、再犯，並認施用毒品者係屬病患性犯人，以觀
    察、勒戒戒除其身癮，並以強制戒治去除其心癮。經觀察、
    勒戒或強制戒治執行完畢釋放後，若係5 年後再犯該條例第
    10條施用毒品罪者，與同條例第20條第1 項、第2 項關於「
    初犯」之處理方式相同，檢察官應先聲請法院裁定令被告入
    勒戒處所觀察、勒戒，並視有無繼續施用毒品傾向，決定應
    予釋放、為不起訴之處分，或應聲請法院裁定令入勒戒處所
    強制戒治；若係5 年內「再犯」同條例第10條施用毒品罪者
    ，依同條例第23條第2 項規定，檢察官則應依法追訴。觀諸
    該條例第20條第3 項之修正理由：「觀察、勒戒或強制戒治
    五年後再犯者，顯見前所實施之觀察、勒戒或強制戒治已足
    以遮斷其施用毒品之癮，為期自新及協助其戒除毒癮，對此
    五年後再犯者，爰明定仍適用初犯之規定，先經觀察、勒戒
    、強制戒治之程序。」及同條例第23條第2 項之修正理由：
    「為配合簡化施用毒品犯之刑事處遇程序，並鑑於經觀察、
    勒戒或強制戒治執行完畢釋放後5 年內再犯者，其再犯率甚
    高，原據以實施之觀察、勒戒及強制戒治既已無法收其實效
    ，自應施以刑事處遇。」顯然如施用毒品者係前經觀察、勒
    戒或強制戒治等治療程序執行完畢5 年後，始再施用毒品之
    「初犯」，因前所執行之觀察、勒戒或強制戒治已足收戒除
    毒癮之效，自應重新執行觀察、勒戒或強制戒治等治療程序
    ，並於治療程序執行完畢後，由檢察官為不起訴處分，毋庸
    對之追訴處罰；反之，在「再犯」之情形，因其先前所為治
    療程序顯未能收戒斷毒癮之效，且考量施用毒品者之再犯率
    偏高，乃簡化其刑事處遇程序，而逕予追訴處罰，不再施以
    治療程序。參酌上開立法理由，修正毒品危害防制條例就施
    用毒品者，祇於「初犯」及「5 年後再犯」二種情形，有其
    追訴條件之限制，即須於初犯經觀察、勒戒或強制戒治釋放
    後，5 年內均無施用毒品之行為，始能認其前所實施之觀察
    、勒戒或強制戒治已足遮斷毒癮，而得於5 年後再犯時，再
    予適用初犯之規定，重行觀察、勒戒等程序。倘5 年內已經
    再犯，被依法追訴處罰，縱其第3 次（或第3 次以上）施用
    毒品之時間在初犯釋放5 年以後，即與「5 年後再犯」之情
    形有別，且因已於「5 年內再犯」，顯見其再犯率甚高，原
    實施觀察、勒戒或強制戒治，已無法收其實效，而無5 年戒
    斷期之存在，自無再經觀察、勒戒及強制戒治之必要，應由
    檢察官逕行起訴，始符新法修正之本旨（最高法院95年度台
    非字第59號、95年度台上字第517 號、第1071號判決意旨及
    該院95年第7 次刑庭會議決定意旨參照）。本院查，被告前
    於民國89年間，因毒品危害防制條例案件，經裁定執行觀察
    、勒戒，認無繼續施用傾向於90年3 月28日釋放後，經臺灣
    臺北地方法院檢察署檢察官於90年4 月2 日以90年度毒偵緝
    字第113 號為不起訴處分確定。又於93年間，因毒品危害防
    制條例案件（施用毒品），經本院於93年7 月30日以93年度
    簡字第1490號判決判處有期徒刑5 月，同年8 月23日確定，
    有臺灣高等法院被告前案紀錄表在卷可佐。被告既於前揭觀
    察、勒戒執行完畢後5 年內（即93年間）再犯上開施用毒品
    之罪，且經法院判處罪刑確定，顯見其再犯率甚高，原實施
    觀察、勒戒，已無法收其實效，而無5 年戒斷期之存在，參
    照前述意旨，被告另犯本件施用第二級毒品甲基安非他命之
    犯行，已無再施以觀察、勒戒及強制戒治之必要，附此說明
    。
三、論罪科刑的理由：
（一）核被告所為，係犯毒品危害防制條例第10條第2 項施用第
      二級毒品罪，其持有第二級毒品甲基安非他命為施用第二
      級毒品甲基安非他命之階段行為，不另論罪。
（二）被告有如事實欄所載之前科紀錄，有前開之前案紀錄表在
      卷可參，其於5 年之內故意再犯本件有期徒刑以上之罪，
      核屬累犯，爰依刑法第47條第1 項之規定，加重其本刑至
      2 分之1 。
（三）爰審酌被告已有如前所述之毒品前科，經過觀察勒戒及刑
      罰執行，猶不知戒除施用第二級毒品惡習，尤有甚者，其
      於施用毒品而觸犯本案前，復於97年5 月1 日21時許，在
      友人住處施用甲基安非他命1 次，經本院判處有期徒刑6
      月，現尚未執行，除有前開之前案紀錄表在卷可參外，復
      有本院97年度簡字第3030號判決書網路擷取本在卷可佐，
      足見其抗拒毒品之意志力薄弱，所生自我戕害之結果、犯
      罪後於本院審理中尚能坦承犯行而態度良好等一切情狀，
      量處如主文所示之刑。
四、扣案物之沒收：
    扣案之甲基安非他命1 小包（含袋之毛重0.54400 公克、淨
    重0.3440公克、驗餘淨重0.3437公克），核屬毒品危害防制
    條例第2 條第2 項2 款所稱之第二級毒品，已如前述，為違
    禁物，應依同條例第18條第1 項前段之規定，併於宣告沒收
    銷燬。另扣案之玻璃球1 個，為被告之前施用安非他命所遺
    留之物，業據被告供承在卷（見本院卷審理筆錄97年11月10
    日審判筆錄），並無證據證明該扣案物為本案犯罪所用之物
    ，而參諸該扣案物之性質，亦非專供施用第二級毒品之器具
    ，爰不併於宣告沒收或沒收銷燬，附此敘明。
據上論斷，應依刑事訴訟法284 條之1 、第299 條第1 項前段，
毒品危害防制條例第10條第2 項、第18條第1 項前段，刑法第11
條前段、第47條第1 項，判決如主文。
本案經檢察官呂俊儒到庭執行職務。
中    華    民    國    97    年    11    月    24    日
                  刑事第十六庭  法  官  蔡守訓
上正本證明與原本無異。
如不服本判決，應於判決送達後10日內向本院提出上訴狀 (應抄
附繕本)。
                                書記官  許婉如
中    華    民    國    97    年    11    月    24    日
毒品危害防制條例第10條
施用第一級毒品者，處 6 月以上 5 年以下有期徒刑。
施用第二級毒品者，處 3 年以下有期徒刑。


司法院資訊處製作；財團法人民間司法改革基金會備份。
